臺灣臺南地方法院刑事裁定
111年度單聲沒字第187號
聲  請  人  臺灣臺南地方檢察署檢察官
被      告  戴淑惠


上列聲請人因被告違反商標法案件（109年度偵字第17639號），
聲請單獨宣告沒收（111年度聲沒字第127號），本院裁定如下：
    主  文
扣案如附表所示仿冒商品及犯罪所得新臺幣貳萬元均沒收。
    理  由
一、聲請意旨如附件臺灣臺南地方檢察署檢察官聲請書所載。
二、按刑法有關沒收部分之條文業於民國104年12月17日修正，
    於104年12月30日公布，並自105年7月1日起施行，依刑法第
    2條第2項規定，沒收應適用裁判時之法律。又刑法施行法第
    10條之3第2項規定：「105年7月1日前施行之其他法律關於
    沒收、追徵、追繳、抵償之規定，不再適用」，亦即105年7
    月1日前已施行之特別刑法關於沒收、追徵、追繳、抵償之
    規定，自105年7月1日起不再適用，而商標法第98條規定：
    「侵害商標權、證明標章權或團體商標權之物品或文書，不
    問屬於犯人與否，沒收之」，係自101年7月1日施行，揆諸
    上開說明，商標法第98條規定自105年7月1日起不再適用，
    準此，違反商標法案件中有關侵害商標權、證明標章權或團
    體商標權之物品或文書之沒收與否，即應回歸刑法沒收實體
    之規定，如沒收之物屬犯罪行為人以外之情形，則沒收時尚
    須確認該等物品之權利歸屬及正當事由取得，增加依職權沒
    收之舉證與認定程序，並可能發還所有人而再度回流市場，
    有礙取締仿冒成效，為維持絕對義務沒收，並因應上開中華
    民國刑法施行法第10條之3第2項規定，相關特別法將於中華
    民國刑法沒收章施行之日（即105年7月1日）失效，故商標
    法第98條之規定，業經總統於105年11月30日以華總一義字
    第10500146951號令修正為：「侵害商標權、證明標章權或
    團體商標權之物品或文書，不問屬於犯罪行為人與否，沒收
    之」，並於105年12月15日施行，本件侵害商標權商品，依
    「特別法優於普通法」之原則，應依修正後商標法第98條之
    規定，不問屬於犯罪行為人與否，沒收之，合先敘明。
三、次按供犯罪所用、犯罪預備之物或犯罪所生之物，屬於犯罪
    行為人者，得沒收之；犯罪所得，屬於犯罪行為人者，沒收
    之；又刑法第38條第2項之物及第38條之1第1項之犯罪所得
    ，因事實上或法律上原因未能追訴犯罪行為人之犯罪或判決
    有罪者，得單獨宣告沒收，同法第38條第2項、第38條之1第
    1項前段、第40條第3項，分別定有明文。次按檢察官依刑事
    訴訟法第253條或第253條之1為不起訴或緩起訴之處分者，
    對刑法第38條第2項、第3項之物及第38條之1第1項、第2項
    之犯罪所得，得單獨聲請法院宣告沒收，刑事訴訟法第259
    條之1亦定有明文。
四、經查，被告戴淑惠姿因違反商標法案件，經臺灣臺南地方檢
    察署檢察官以109年度偵字第17639號為緩起訴處分確定，有
    該緩起訴處分書在卷可參。而扣案如附表所示仿冒商標商品
    分別係日商三麗鷗股份有限公司、英商一號娛樂英國有限公
    司、英商艾須特貝克戴維斯有限公司、日商小學館集英社製
    作股份有限公司、美商迪士尼企業公司註冊商標圖樣之仿冒
    物品，亦有經濟部智慧財產局商標資料檢索服務列印資料、
    侵權仿冒品鑑定報告在卷可佐，均係侵害商標權之物品，依
    「特別法優於普通法」之原則，爰依商標法第98條規定宣告
    沒收。至扣案之犯罪所得新台幣20,000元，應依刑法第38條
    之1第1項前段之規定宣告沒收。揆諸前揭說明，本件聲請人
    之聲請經核於法要無不合，應予准許。
五、依刑事訴訟法第259條之1、第455條之36第2項，商標法第98
    條、刑法第38條之1第1項前段，裁定如主文。
中　　華　　民　　國　　111 　年　　5 　　月　　30　　日
                  刑事第四庭   法　官  陳本良
以上正本證明與原本無異。
如不服本裁定，應於收受送達後5日內向本院提出抗告狀。（應
附繕本）
                               書記官  吳幸芳
中　　華　　民　　國　　111 　年　　5 　　月　　31　　日
附件：臺灣臺南地方檢察署檢察官聲請書1件
附表：
編號 物品名稱 數量(件) 1 Hello Kitty袋子 72 2 Hello Kitty尺 37 3 Hello Kitty杯子 21 4 Hello Kitty碗 12 5 Hello Kitty餐具 5 6 Hello Kitty紅包 5 7 Hello Kitty票卡 9 8 Hello Kitty髮飾 46 9 Hello Kitty貼紙簿 7 10 Hello Kitty貼紙 200 11 Hello Kitty鐵盒 20 12 Hello Kitty夾子 10 13 美樂蒂杯子 14 14 美樂蒂袋子 62 15 美樂蒂票卡 14 16 雙子星袋子 88 17 雙子星票卡 12 18 哆啦A夢碗 5 19 哆啦A夢杯子 7 20 哆啦A夢袋子 49 21 哆啦A夢夾子 11 22 哆啦A夢紅包袋 3 23 哆啦A夢貼紙 13 24 哆啦A夢票卡 3 25 佩佩豬碗 18 26 佩佩豬杯子 40 27 佩佩豬餐具 331 28 佩佩豬杯套 40 29 佩佩豬紅包袋 23 30 佩佩豬卡套 3 31 佩佩豬貼紙 150 32 佩佩豬夾子 26 33 佩佩豬飾品 125 34 佩佩豬髮飾 390 35 迪士尼袋子 290 36 迪士尼杯子 42 37 迪士尼蓋子 132 38 迪士尼髮飾 500 39 迪士尼褲子 14 40 迪士尼夾子 75 41 迪士尼貼紙 950 42 迪士尼貼紙簿 14 43 迪士尼紅包袋 17 44 迪士尼餐具 21 45 迪士尼碗 14 46 迪士尼梳子 7 47 迪士尼戒指 410 　　共  4355